【裁判字號】    90,重上更(四),61
【裁判日期】    901009
【裁判案由】    貪污治罪條例等
【裁判全文】
臺灣高等法院臺中分院刑事判決                民國九十年度重上更(四)字第六一號
    上  訴  人
    即  被  告  辛○○
    選任辯護人  張奕群
右上訴人因貪污治罪條例等案件，不服臺灣彰化地方法院中華民國八十三年六月十日
第一審判決（民國八十三年度訴字第五九五號，起訴案號：臺灣彰化地方法院檢察署
民國八十三年度偵字第三三四、四六九號），提起上訴，經判決後，由最高法院第四
次發回更審，本院判決如左：
    主      文
原判決撤銷。
辛○○無罪。
    理      由
一、公訴意旨略以：被告辛○○原係交通部中區郵政管理局溪湖郵局郵務士（已於八
    十二年十月二日遭免職），負責該郵局限時報值掛號等郵件之拆封、核對、簽收
    等事務，為依據法令從事公務之人員，竟意圖為自己不法之所有，而基於概括之
    犯意，自民國八十二年四月十五日起，至四月二十七日止，連續在溪湖郵局辦公
    室，竊取台中縣豐原市、台中市、彰化縣、台南等地善心人士郵寄給丙○○、乙○○之報值掛號信封內現金（各報值信封金額如附表所示），前後共竊取新台幣
    （下同）九千三百元，其中八十二年四月二十七日，以乙○○為收件人之報值掛
    號第五三六號信封，金額為五千元，遭辛○○竊取後，將背面收據聯撕下後粘貼
    在另一報值掛號第一四二○號，金額三百元，收件人為丙○○之報值掛號信封上
    ，以掩匿犯行，嗣於八十二年十一月間，經人檢舉後偵辦，因認被告涉犯修正（
    八十五年十月二十三日修正）前貪污治罪條例第六條第一項第三款罪嫌。
二、公訴意旨認被告犯有前開之罪，係以證人即中區郵政管理局科長（原為該局分段
    視察主任）戊○○（起訴為誤載為張金生）證稱：是被告與甲○、己○○一起拆
    封，由被告分類後再交給甲○等人登記，再去投遞，伊郵局共遺失五件報值郵件
    ，報告書是被告說寫不出來，由伊念給被告聽，再由被告自己寫，至於退休的事
    伊說另外講，證人即郵務士己○○證稱：八十二年四月十五日之郵件是伊登記，
    但是由被告分類後，交給伊登記，交接時有件數，當天伊沒有登記到第七十七號
    、第五○一號報值之掛號郵件，另八十二年四月二十七日第五三六號報值掛號郵
    件是甲○去投遞，因收件人不在而退回，隔天由伊去投遞，伊收到時查看收件人
    姓名、號碼與伊郵局內部之資料不符，係遭人換貼一四二○號之報值信件，伊即
    拿回檢查，證人即郵務士甲○證稱：八十二年四月二十七日當天是被告拆封，伊
    在作普通信件，被告將掛號信分區後交四件給伊，是當日晚上拿給伊的，包括丙○○那一件，伊是登記三百元，後來己○○拿回來，才發現錯誤等語，足見被告
    拆封掛號郵件後，轉交給甲○，己○○均有點算清楚件數，惟被告於八十三年一
    月十七日偵查中辯稱：伊未清點件數，是晚上沒點件數，直接交給他們，早上才
    有清點云云，有違常情，而被告於八十二年六月十五日報告中已坦承「挪用」掛
    號郵件之金額等情，為其論據。
三、按被告之自白，須非出於強暴、脅迫、利誘、詐欺或其他不正之方法，且與事實
    相符者，始得採為證據，如果被告之自白，係出於不正之方法，並非自由陳述，
    即其取得自白之程序，已非適法，則不論自白內容是否確與事實相符，因其非係
    適法之證據，即不能採為判決基礎。又被告於法院外之機關所為之自白，即審判
    外之自白，固非不可採為證據，惟其自白，須非出於不正之方法，且與事實相符
    者，始得採為判斷事實之根據，此由刑事訴訟法第一百五十六條第一項規定之意
    旨觀之甚明（並參照最高法院二十三年上字第八六八號、二十九年上字第一四五
    七號、三十一年上字第一五一五號、五十三年台上字第七七一號判例）。
四、本件上訴人即被告辛○○，自調查局調查、檢察官偵查、原審及本院歷次調查、
    審理時，一再否認公訴意旨所指犯行，堅持辯稱：郵件由彰化郵局轉運至溪湖郵
    局後，限時郵件由被告及甲○、丁○○、己○○共同開拆，並將郵袋內之掛號信
    函取出核對清單，若符合時，才蓋落地郵戳分揀一堆放在一邊，由先處理好的去
    處理掛號信，分成四區後由每人提去登記在「掛號投遞清單」並報件數給小統計
    人員，本案發生後，甲○、丁○○、己○○為推卸責任，共同推說郵件是被告一
    人開拆，與其等無關，並要被告一人承擔，其實郵件是共同開拆，甲○等三人也
    都有嫌疑，嗣因顧慮四人均須遭行政處分，而失竊者，均為甲○擔任之投遞區郵
    件，且金額不多，局長申金山乃批示由被告及甲○共同負擔賠償，然因甲○之孫
    腦部積水，在中國醫藥學院附設醫院開刀，花費三十餘萬元，身上已無現金，遂
    由被告一人先墊，事後再還給被告；本件案發後原由彰化視察分段調查，因調查
    沒有結果，再由中區管理局視察主任戊○○調查，視察主任針對伊當天做小統計
    查辦，要被告寫報告書，並對被告聲稱，伊代表管理局長，有權隨時將其免職，
    如果被告承認，伊會向郵政管理局長說，給被告退休，退休金一毛不會少，如不
    承認，馬上要將被告免職，一毛錢也領不到，並要被告馬上寫報告書，被告對稱
    ，報告書不會寫，於是戊○○視察便寫給被告照抄，當被告寫到「挪用」二字時
    ，向張視察說：被告沒有挪用，為什麼要寫挪用。張視察回答說：這樣才會結案
    ，沒有關係，不會影響你的退休金。所以被告才照抄報告書，同時還要被告寫退
    休申請書給被告退休。嗣被告果於八十二年十月二日退休，然到同年十一月初，
    被告卻收到免職令，被告遂打電話給張視察問明原由，答稱：已經給你退休了，
    不知道別人會對你投信告發，我也沒辦法，一切由法院判決。被告確無竊取前開
    郵件等語。
五、經查：
  (一)被告辛○○及證人甲○、己○○、丁○○四人，在八十二年四月十五日至八十二
    年四月二十七日之間，均擔任溪湖郵局限時郵件投遞工作，包含郵袋之開拆、內
    件挑對及加蓋郵戳與分揀、登記等，該局限時郵件之投遞分為三個區段，第一第
    二區段人員會同開拆限時郵袋，並挑對件數，第一區段人員負責包裹分揀及全部
    包裹與非限時投遞區內掛號之登記，並將非限時投遞區內之掛號及包裹點交封抬
    人員簽收轉交普通段人員投遞、第二區段人員負責掛號之分揀及加蓋郵戳，並將
    各區段掛號點交各該區段人員，由各區段人員自行登記，於日終填造特種郵件總
    計表、第三區段人員負責限時平信之分揀及加蓋郵戳工作，於同年四月十五日，
    該一至三區段依序由己○○、辛○○、丁○○；十六日一至三區段依序由甲○、
    辛○○、己○○；十七日一至三區段依序由己○○、甲○、丁○○；十八日一至
    三區段依序由己○○、辛○○、丁○○；十九日至二十四及二十六、二十七日該
    一至三區段均依序由甲○、辛○○、丁○○負責投遞等情，有溪湖郵局八十四年
    七月六日第八四○二四號函在卷（本院上訴二七四四號卷第五十至五十三頁）可
    稽，而同年月二十八日，該局限時一至三區段依序由甲○、辛○○、丁○○；二
    十九日一至三區段依序由己○○、甲○、丁○○負責投遞乙節，亦據被告及甲○
    、己○○供明屬實，復有溪湖郵局八十二年四月二十九日簽到簿影本附卷（原審
    卷第十八－二頁）可考。
  (二)溪湖郵局於八十二年四月十五、十六、十九、二十七、二十八日接收之限時專送
    郵件，負責開拆者，均未在該郵件清單接收人員攔簽收，事後無法獲悉各該郵件
    究為何人開拆乙情，有前述各該日之限時專送郵件清單在卷（調查卷第二十四頁
    ）可稽。而本件由善心人士寄給丙○○、乙○○之報值郵件失竊，係郵務士己○○於八十二年四月二十九日，接替甲○第一區限時郵件投遞時，發現第五三六號
    報值掛號郵件收件人姓名、號碼與郵局內部之資料不符，係遭人換貼一四二○號
    之報值郵件，乃呈報處理，經溪湖郵局查證結果，始發現該限時第一區之如附表
    所列報值掛號郵件遭竊，經該局向寄件郵局查悉各該報值郵件數額後，因無人承
    認，乃由負責分揀、統計之被告，及各該期日負責限時第一區投遞事務之甲○先
    後墊付等情，亦據被告及甲○、己○○迭次供明，並經溪湖郵局局長申金山於本
    院調查時結證無誤（本院上更(二)字第三一八號卷第十八頁正、背面），復有溪湖
    郵局稽查庚○○嗣後（八十二年五月三日）補送達與收件人丙○○之掛號函件收
    據附卷足憑（調查卷第二十七至二十九頁）。
  (三)前開第五三六號報值掛號郵件經發現失竊後，因被告於各該日負責限時掛號郵件
    分揀、統計難辭其昝，遂於同年四月三十日書立「報告」一紙，內載：「竊士辛○○服務溪湖郵局，自五十四年一月一日至當今，士自五十九年擔任限時投遞到
    現在，限時掛號及限時包裹由本人開拆分段登記，投掛號及包裹交普通封發交
    本局普通投遞，限時投遞分成三區，交由每區投遞掛號登記由各段自己登記，掛
    號收據由自己貼在自己登記簿，四月二十七日，該件五三六報值交由限時二區（
    按應為一區之誤）投遞，該件非在本投遞區內，本人無發現，本件非本人所為」
    ，「報告」經稽查庚○○呈轉局長申金山，經申金山核批：「本案經再三盤問相
    關郵差無，除令陳士（即辛○○）與巫士（即甲○）各負擔貳仟伍佰元，先妥
    投給收件人乙○○外，函報中區郵管局派員調查處理，以明責任」（報告書附於
    偵字卷第三十三頁）；其後被告復於同年五月三日書立報告一紙，內載：「職士
    非投遞第壹限時區段，也未了解收件人是何等人，而且也不知道該件是救齊（為
    濟之誤）報值掛號，職自從做限時投遞已經貳拾多年，職及甲○兄每日工作都是
    限時開拆投遞，這次發生，職及巫兄兩人都未急（為及之誤）時發覺，以後一定
    特別注意辦理。此收件人失掉之報值錢數由職給付他。二、這次錯誤願（為源之
    誤）因職妻子最近死亡，家內大小事務由職照料三個孩子及三餐吃洗衣種種，才
    造成這次錯誤，職願受處分。（如有查出此收件人報值掛號遺失願負全責）謹呈
    局長申。報告人辛○○、見證人庚○○」，經局長申金山批示：「本報告提供轉
    請視察員卓參」（報告書附於調查局卷第十九頁）」；又於同年六月十五日書立
    報告書，內載：「辛○○有關本局四月十五日、四月十六日、四月十九日、四月
    二十七日遺失進口限時掛號五七七七、五○一、五三七、二四二八、五三六等是
    本人挪用，本人已經知道錯誤，所以當初所有金額本人提出賠墊，本人願意接受
    任何處分。本人服務郵政二十九年多，一向奉公守法，請上級諒解。本人家境困
    難從輕處分，准予本人聲請提前退休，無任感激。此呈張視察主任（即戊○○）
    」（報告附於調查局卷第十八頁）。又於八十二年八月三十日書立報告，內載：
    「竊職辛○○有關本局四月十五日、四月十六日、四月十九日、四月二十七日遺
    失進口限時掛號五七七七、五○一、五三七、二四二八、五三六等，因為本人工
    作疏忽以致遺失，本人已經按照金額賠墊。本人服務郵政二十九年多，一向奉公
    守法，認真工作，敬請上級諒解，無任感激。謹呈溪湖郵局申局長、中區管理局
    副局長、中區管理局局長。見證人林希仁、政風室視察員巫松筠」。經局長申金
    山批示：「一查陳士平日工作認真負責，無不良紀錄，本案係一時糊塗所致。二
    本報告轉請中管局鈞長卓決祈請從輕議處」（報告附於原審卷第六十七頁）各等
    情。其後辛○○經郵政總局於八十二年十月十四日核准自八十二年十月二日退休
    （退休證號碼○○四二三六─見偵查卷第三十四頁）。嗣台灣中區郵政管理局分
    以最速件函文溪湖郵局及辛○○，該管理局以八十二年十月二十九日第0000
    0000─○○二號函溪湖郵局內稱：「主旨：貴局業務士辛○○竊取報值掛號
    郵件，嚴重違反服務規定，應自八十二年十月二日起予以免職處分，請查照。說
    明：一本案經本局人事評議委員會，秉公審慎評議後決議如主旨，本局八十二年
    九月二十七日第0000000─七九號函應予撤銷。二陳士薪津截支至免職前
    一日止，如有溢（借）支薪津及己發之交通同仁互助金三萬五千元應一次收回。
    三陳士公教員工生活必需品購買證應予收回，其郵政員工存簿儲金應改為普通帳
    戶。」，以八十二年十月二十九日第00000000─○○三號函辛○○內稱
 ：「主旨：台端竊取報值掛號郵件，嚴重違反服務規定，經本局人事評議委員會
    秉公審慎評議後決議，應自八十二年十月二日起免職，前准自請退休案應予註銷
    ，檢附專案考成通知書一件，請查照」等情（函件附於調查局卷第二十、二十一
    頁）。被告收受免職函復，旋於八十二年十一月四日書具「申覆書」，內載：「
    職辛○○關於處理限時掛號報值郵件遺失一事，致職被免職處分，其中原由向鈞
    長報告說明，懇請鈞長查察了解，為職申冤。四月二十七日早上七點二十分，限
    時及普通處理信函人員全部都在處理郵件工作室共同開拆，我和甲○、己○○、
    丁○○四人共同開拆處理限時掛號郵件，開拆後所有限時的掛號郵件集中處理，
    然後分揀為四區，第一區是甲○先生投遞，第二區是我本人投遞，第三區是由丁○○先生投遞，若有人公休，才由己○○先生替代，照以往的處理限時掛號郵件
    慣例，我們的做法是這三區的掛號郵件，是由各負責投遞之人，各自行登記後，
    投遞收據自己粘貼，並不需經過任何人點交，而由各自保管，第四區是屬於剩下
    的限時投遞區外，交由掛號做為普通掛號交由村鎮區做普通投遞，每日的限時
    報表要交掛號統計後做報表，我們並沒有各自製做報表。遺失郵件是由己○○
    先生投遞後發現，一件伍仟元的報值掛號，收據條與信封的收件人姓名不符合，
    經查才發現伍仟元的收據粘貼在三佰元的掛號收據條，而三佰元掛號收據條卻不
    見，經本局稽查吳維村、庚○○兩位查明，才發現伍仟元那件是四月二十七日進
    來的，而三佰元的那件是四月二十八日下午進來的，該件交由甲○先生當日負責
    投遞，為什麼甲○先生在四月二十七日那天的報值掛號並無登記，若是有發現，
    為何沒有立即報告，若是沒有發現，怎麼會該件郵件拖到四月二十九日早上才交
    給己○○先生投遞，而己○○先生也照規定本應早上就該投遞，為何會遲至下午
    才去投遞而發現報告，四月二十九日又逢本人公休，其中是否有文章，懇請鈞長
    查明。經查共發現遺失郵件五件，其中四件經查也是甲○先生負責投遞區遺失的
    ，我及甲○先生為不使遺失郵件的當事人平白無故受損失，我們自掏腰包共同賠
    給當事人，而且伍件報值掛號收據也已經補蓋印章提回歸檔，而當事人也明瞭事
    情發生原因，並未追究，但在事情還沒查明瞭之前，大家都互推責任，最後把責
    任全部推給我，中區管理局派張視察主任金木先生，到本局調查原因，張主任知
    道我服務滿二十九年，告訴我不妨承擔責任並辦理退休，他會向管理局局長報告
    ，保證讓我退休，這件事情也才可因此結案了事，我聽其之詞也接受，我說我只
    有國小畢業不知如何寫報告表，張主任說我念給你寫，而我也照他所念之詞照寫
    ，當他念至我「挪用」報值掛號，我立即反應說我沒有「挪用」，應該是寫遺失
    才對，我跟張視察主任說，上次彰化視察分段主任及視察到本局調查是遺失，為
    何張主任要叫我寫挪用，張視察主任說寫「遺失」不能結果，要寫挪用才能結果
    ，息事，他又說反正辦理退休不會有影響，因此我在他的誘導之下才寫挪用二字
    ，我根本沒有挪用，也不知道為何會遺失郵件，請鈞長明察，此事過後至十月二
    日我又奉令退休，但在十一月二日又收到中區管理局第00000000－○○
    三號函，我才知道被人評會改為免職，令職甚感不平，委屈受冤，職奉公守法二
    十九年，未曾受過任何處分，如今分明受人故意陷害，懇請鈞長查核再議，永感
    銘內。謹呈中區管理局局長陳」等語（申覆書附於調查局卷第二十二至二十四頁
    ）。依據以上被告所書各次報告情節，准予退休、命令免職，迄被告申覆過程，
    被告由限時報值掛號郵件初被發現遺失，否認「無發現」、「非本人所為」（八
    十二年四月三十日報告），而表示未及時發現錯誤，係因其妻最近死亡，家內大
    小事務種種，均由被告照料始造成錯誤（八十二年五月三日），至承認遺失之限
    時報值掛號郵件係其本人挪用，已經知道錯誤，請求從輕處分，並准予聲請提前
    退休（八十二年六月十五日），及於嗣後八十二年八月三十日呈報中區管理局長
    之報告內，仍稱該等遺失之掛號郵件係被告本人工作疏忽以致遺失，請上級諒解
    ，迄果奉令准自八十二年十月二日起退休各情節，被告所稱，伊在報告書上寫挪
    用二字乃基於戊○○視察主任之勸誘讓其辦理退休，不影響權益等情，已非不可
    採信。參以證人即郵局政風室視察員（亦即被告八十二年八月三十日書具報告書
    之見證人）於原審證稱：「（處理的情形如何）這事偵查了很多，本來是說過失
    遺失的，後來經彰化分段調查結果，認為有故意挪用之嫌，然後再由我人事室政
    風人員重新調查，但並沒有查到新證據」、「（你如何調查）問裡面的同事及問
    陳某，他說是過失，願意負責賠償，是八十二年八月三十日在溪湖郵局二樓談的
    」、「（有無問到以前陳述為何承認）有的，但他說沒有拿：：」（原審卷第六
    十頁正、背面）；戊○○於偵查時稱：「（是否你念給他寫的－指八十二年六月
    十五日報告書）他說寫不出來，我念給他聽，由他自己寫，至於退休的事，我說
    另外講」（偵查卷第二十二頁正面），於原審稱：「（這份報告何時寫的－即同
    上報告書）因當時我跟他說明利害關係給他聽，他也知道自己錯了，也承認了，
    我因怕他翻供，要他寫一份報告，他說他一時心情很亂，不會寫，因而由我口述
    ，由他親筆寫的，並表示要退休，我就叫他一起寫下去」、「（有無用條件交換
    叫辛○○寫這份報告）有提到退休的事，但沒有承諾，因這是行政上的事」、「
    （當初寫這份報告書有無承諾說可以順利讓他退休）沒有，事後他有打電話給我
    ，說退休的事，但我跟他說這事還在調查中而已」（原審卷第四十四頁正、背面
    ，第四十五頁正面）、於本院供稱：「（提示報告交閱－這是你要辛○○寫的）
    對」、「（你念給他寫的）對」（本院八十三年上訴字第二七四四號卷第七十九
    頁背面）、「（提示錄音譯文並命自閱有沒有說過那些話）有通話，內容我忘了
    ，但我沒權答應他退休，不可能說那些話」、「（調查期間有沒脅迫他承認）沒
    有，我告訴他線索在他處中斷，若不承認，只好送調查局。而在旁做筆錄的庚○○說：男子漢敢作敢當，他才說很難過，要寫自白書，但不知怎麼寫，我才立稿
    讓他改並自書報告」（本院上更(一)字第二十六號卷第三十三頁正、背面）及被告
    收受被免職之後，於八十二年十一月二十五日上午九時三十分與戊○○以電話談
    論稱：「陳：張主任，我溪湖郵局辛○○，當初你說要跟管理局講要讓我退休，
    叫我承認：：：。張：這個事情當初你的說法和我的說法都不對，我的意思是你
    做錯了事情就承認，要申請退休就另外申請，你當初寫出「報告」以後，我叫你
    們局長另外呈文報你退休，結果上面也都同意，想讓你退休，結果，你們不知道
    是誰檢舉到調查局，意思是怎麼能夠讓你退休，結果不能不辦。陳：你說寫一寫
    才能結案，不會記過也不會影響到退休金，你念給我寫，你說要寫挪用，我說這
    是遺失，不是挪用，你說不差啦！張：這個事情，你不是申覆了，等調查局處理
    完再說好了。陳：我是冤枉的，事情是大家一起在做的，大家都把責任推給我。
    張：你不要再說了，等調查局調查出來再說好了。陳：我是國小畢業，不太會寫
    ，我就照你的意思去寫，結果是我一人吃虧，一個人的責任，這又不是挪用，這
    只是遺失。張：調查局認為有需要，會調我去問」（調查局密第三十一、三十二
    頁），就原准退休又被以竊盜掛號郵件免職予以責問等情，益證被告當初書立載
    有「挪用」一詞之報告時，戊○○確有以讓被告提早辦理退休乙事加以誤導，並
    以口述或立稿報告內容讓被告照抄情事。是被告前述坦承挪用之報告書，既非出
    於其自由陳述（依主任視察戊○○之口述或立稿照寫）及可讓被告提前退休之利
    誘下所為，揆諸上開說明，即難憑為認定被告犯罪事實之依據。又觀之該錄音帶
    內容，被告質問戊○○「你說寫一寫才能結案，不會記過，也不會影響到退休金
    ，你念給我寫，你說要寫挪用，我說這是遺失，不是挪用，你說不差啦」等語，
    戊○○對之並不否認，且曾說：「我叫你們局長另外呈文報你退休，結果上面也
    都同意，想讓你退休」等語，足證被告之辯解並非不可信。再者本案遺失五件郵
    件，中區郵政管理局長，視察主任，視察，溪湖郵局局長均知悉其事，若被告確
    係承認挪用，被告之「退休報告」豈會註明「查陳士平日工作認真，曾有多次記
    功紀錄，而無不良紀錄，尚祈核奪」，則被告所稱以被告承認挪用換取退休事乙
    情，益非無稽。
  (四)查溪湖郵局收到之郵袋開封及各類信件之分揀，於本案發生期間，係由甲○、丁○○、己○○及被告會同處理等情，有溪湖郵局八十四年七月六日第八四○二四
    號函在卷可考（見本院八十三年度上訴字第二七四四號卷第五十頁至第五十三頁
    ），並據被告供明及經證人即該局稽查庚○○於原審及郵務士己○○於本院前審
    審理時結證明確（見調查卷第三頁、原審卷第四十二頁、本院同上卷第七十三頁
    ），而開封分檢時，既係共同處理，不可能私自竊取郵件等情，亦據證人己○○
    於本院審理時結證屬實，則失竊之郵件，在共同處理時，被告既不可能竊取，而
    該郵件，又均是在甲○負責之區域，且在甲○保管中，該失竊之郵件應與被告無
    關。
  (五)前述第五三六號限時報值掛號郵件，係於八十二年四月二十六日二十三時由台南
    郵局寄送，收件人為乙○○，報值金額五千元，經溪湖郵局於翌日（二十七日）
    上午八時接收，惟開封接收該郵件之郵政人員並未在接收人員簽收處簽章，亦未
    經負責該郵件收件人之第一區投遞人員甲○登記在該日「掛號函件投遞登記清單
    」內，另第一四二○號限時報值掛號郵件，係於八十二年四月二十八日十七時由
    彰化郵局寄送，收件人為丙○○，報值金額三百元，經溪湖郵局於當日二十時接
    收，開封接收該郵件之郵政人員亦未在接收人員簽收處簽章，亦未經負責該郵件
    收件人之第一區投遞人員甲○登記在該日「掛號函件投遞登記清單」內，而該「
    五三六」號限時報值掛號郵件迄八十二年四月二十八日始經該第一區投遞人員甲○與前述八十二年四月二十八日二十時接收（即由上揭彰化郵局寄送之掛號郵件
    ）掛號郵件其中分揀屬第一區之第七一二、三○八、一○三六二號等掛號郵件一
    併登記在「掛號函件投遞登記清單」上等情，有前開限時專送郵件清單、掛號函
    件投遞登記清單附卷（均附於調查局卷）可稽，並經甲○迭次供稱，前述八十二
    年四月二十七日、二十八日等二日之「掛號函件投遞登記清單」均是其登記屬實
    ，甲○並稱，當時伊登記第五三六號限時報值郵件之報值金額為三○○元，後不
    知何人改為五、○○○元，該「五三六」號限時報值郵件伊於八十二年四月二十
    八日收到，並登記在「掛號函件投遞清單」上，並於當晚拿出去投遞後，因當晚
    施家沒人在家，第二天（四月二十九日）辛○○輪休，由伊接替投遞限時第二區
    ，己○○接替伊之限時第一區，己○○前往投遞時，才發現該第五三六號報值郵
    件粘貼在第一四二○號郵件上，另一四二○號收件人為丙○○，亦與五三六號郵
    件收件人乙○○不符云云。查該「五三六」號限時報值郵件原寄局為「台南」，
    報值金額為五、○○○元，收件人係乙○○（見上開八十二年四月二十七日限時
    專送郵件清單、第五三六掛號收據，附於調查局卷第二十九頁，該郵件存卷者只
    有掛號收據，無信封），第一四二○號限時報值郵件原寄局為彰化，收件人係丙○○（乙○○、丙○○地址均為彰化縣溪湖鎮○○路○段四四○巷十七號）有該
    報值信封在卷（調查局卷第三十頁）可考。而溪湖郵局之開封分檢，均係共同處
    理，無法於共同處理時竊取郵件，已如前述，則該二郵件既係分由甲○登記保管
    ，投遞中，他人應無法更改金額，是甲○所稱，伊未收受第五三六號限時報值掛
    號郵件及他人更改金額云云，饒有可疑，自難以甲○之片面供述，及其所登載之
    「掛號函件投遞清單」，遂認該「五三六號」之限時報值金額五千元之掛號郵件
    為被告所竊。
  (六)至被告未挪用，依常情自不虞領不到退休金，乃竟承認挪用。惟此係因戊○○以
    承認挪用換取退休金事，已如前述，是此不能為被告不利之證據，併此明。
六、至附表第五七七七、五○一、五三七、二四二八號郵件，並非被告一人開拆接收
    ，復無其他證據足以證明為被告偷竊，亦不得僅以被告負責分揀及統計，推認非
    在其投遞區內之該等掛號郵件為被告竊取。
綜上所述，本件公訴意旨所執之上開證據，並不能證明公訴意旨所指之犯行，此外又
無其他積極證據足以證明被告有何前揭竊取報值掛號郵件情事，自亦不得僅憑法務部
調查局中部地區機動工作組測謊結果為不利被告之認定，是本件不能證明被告犯罪。
原審疏未詳查，論處被告罪行，即有欠洽，被告上訴意旨執此指摘原審判決不當，為
有理由，爰將原判決撤銷，並為被告無罪之諭知。
據上論斷，應依刑事訴訟法第三百六十九條第一項前段、第三百六十四條、第三百
零一條第一項，判決如主文。
本案經檢察官壬○○到庭執行職務。
中      華      民      國      九十       年     十      月     九     日
                                臺灣高等法院臺中分院刑事第五庭
                                      審判長法  官  袁  從  楨
                                            法  官  郭  同  奇
                                            法  官  胡  森  田
右正本證明與原本無異。
檢察官得上訴。
被告不得上訴。
如不服本判決應於收受送達後十日內向本院提出上訴書狀，其未敘述上訴之理由者並
得於提起上訴後十日內向本院補提理由書（均須按他造當事人之人數附繕本）。
                                            書記官  王  瑩  澤
中      華      民      國      九十       年     十      月    十二    日
                                                                        Ｒ
附件：
┌───┬────────┬────────┬───┬─────┬───┐
│日  期│原寄郵局        │報值掛號號碼    │收件人│金額（元）│備  註│
├───┼────────┼────────┼───┼─────┼───┤
│４│豐原七支局      │第五七七七號    │丙○○│一千元    │      │
├───┼────────┼────────┼───┼─────┼───┤
│４│台中五十支局    │第五○一號      │丙○○│一千元    │      │
├───┼────────┼────────┼───┼─────┼───┤
│４│彰化十八支局    │第五三七號      │丙○○│二千元    │      │
├───┼────────┼────────┼───┼─────┼───┤
│４│彰化二十支局    │第二四二八號    │丙○○│三百元    │      │
├───┼────────┼────────┼───┼─────┼───┤
│４│台南十五支局    │第五三六號      │乙○○│五千元    │      │
└───┴────────┴────────┴───┴─────┴───┘
                                                                     Ｒ


司法院資訊處製作；財團法人民間司法改革基金會備份。
